【裁判字號】    97,簡上,909
【裁判日期】    971218
【裁判案由】    詐欺
【裁判全文】
臺灣高雄地方法院刑事判決             97年度簡上字第909號
上  訴  人
即  被  告  丙○○
上列上訴人因詐欺案件，不服本院高雄簡易庭中華民國97年8 月
13日97年度審簡字第4376號所為第一審判決（聲請簡易判決處刑
書案號：97年度偵字第17217 號）提起上訴，本院管轄之第二審
合議庭判決如下：
    主  文
原判決撤銷。
丙○○幫助犯詐欺取財罪，處拘役伍拾日，如易科罰金，以新臺
幣壹仟元折算壹日。
    事  實
一、丙○○可預見一般取得他人金融帳戶使用之行徑，常與財產
    犯罪所需有密切之關聯，可能係為掩飾不法犯行，避免有偵
    查犯罪權限之執法人員循線查緝，以確保犯罪所得之不法利
    益，並掩人耳目，竟以縱有人以其提供之金融帳戶實施詐欺
    取財犯行，亦不違背其本意之幫助犯意，為讓其大陸配偶來
    台依親團聚，竟於民國97年4 月17日至合作金庫商業銀行前
    金分行（下稱合庫銀行）申辦0000000000000 號帳戶後，隨
    即於同日在高雄市○○○路君毅社區1 棟12樓之4 ，將其所
    有之上開帳戶存摺、提款卡、印章等物，交付予真實姓名年
    籍不詳自稱「小劉」之成年男子作為辦理虛偽不實之財力證
    明使用，嗣「小劉」男子及其所屬之詐欺集團成員取得上開
    帳戶後，即共同意圖為自己不法之所有，於97年4 月27日下
    午19時許，撥打電話給甲○○，佯稱其在奇摩拍賣購物之款
    項，遭誤用成分期付款，須至郵局提款機做設定的動作云云
    ，致甲○○陷於錯誤，於同日19時37分許，至自動付款機匯
    出新臺幣（下同）19,989元至丙○○上開帳戶內，旋遭詐欺
    集團成員提領一空。嗣甲○○察覺有異，而報警處理，始循
    線查悉上情。
二、案經高雄市政府警察局苓雅分局報告臺灣高雄地方法院檢察
    署檢察官偵查並聲請簡易判決處刑。
    理  由
一、有關證據能力之說明：
    本件證人即被害人甲○○於警詢時所為之陳述，為被告以外
    之人，於審判外之言詞陳述；卷附被害人甲○○提供之中華
    郵政公司ATM 匯款交易明細表，為被告以外之人於審判外之
    言詞陳述；檢察官及被告於本院審理時，均同意作為證據。
    本院審酌上開證人甲○○於警詢係以被害人身分，陳述遭詐
    欺集團詐騙而將款項匯入被告上開銀行帳戶之經過；上開匯
    款交易明細表於被害人匯款當時，並未預料其後將成為遭詐
    騙之佐證，且確實依所載金額匯至被告上開帳戶。本院審酌
    上開言詞及書面陳述作成及取得之過程並無瑕疵，且與本案
    相關之待證事實具有關聯性，認適當作為證據，依刑事訴訟
    法第159 條之5 第1 項之規定，認具有證據能力。
二、本院得心證之理由：
(一)訊據被告丙○○坦承有申請及使用上開銀行帳戶之事實，惟
    矢口否認上開犯行，並於本院審理中辯稱：我小學同學華雄
    生說他朋友「小劉」男子從事旅行業，要我拿2 萬元給他，
    幫我把大陸籍老婆弄過來，但要我將存摺交給他，辦財力證
    明，當時我新開戶時存摺內有1 仟元，對方說他要幫我存入
    10萬元給我當財力證明，因對方怕我將錢領走，要我將存摺
    、提款卡要交給對方，我與大陸籍老婆有結婚，但海基會管
    制比較嚴，我之前花8 萬元娶妻，當初「小劉」向我稱可將
    我大陸配偶遷到臺灣，但要財力證明，叫我去合作金庫辦戶
    頭，申辦當日我一出來就把提款卡、存摺、印章交給「小劉
    」，可能是「小劉」男子設定密碼，我不知道他會將我帳戶
    拿去犯罪云云。經查：
１、上開合庫銀行帳戶係被告丙○○申請使用一節，為被告所自
    承，復有被告之合作金庫銀行存摺存款綜合存款客戶全部資
    料查詢單及合作金庫銀行新開戶建檔登陸單各1 紙在卷可稽
    （警卷第19、20頁）。又被害人甲○○於上開時間，遭犯罪
    集團成員以上開事由詐騙，致陷於錯誤，而依指示匯款至上
    開帳戶，旋即於當日遭人提領一空之事實，業據證人即被害
    人甲○○於警詢時證述甚詳（警卷第9 、10頁），復有被害
    人甲○○提供之中華郵政公司ATM 匯款交易明細表、合作金
    庫銀行存摺存款綜合存款客戶當月份交易資料查詢單各1 紙
    在卷可稽（警卷第12頁、警卷第18頁）。是本件被害人甲○
    ○確有遭騙，而匯款至被告開設使用之上開銀行帳戶之事實
    。
２、按金融帳戶為個人理財之工具，申請開設金融帳戶並無任何
    特殊之限制，一般民眾皆能自由申請開戶，並得同時在不同
    金融機構申請多數存款帳戶使用，乃眾所週知之事實，依一
    般人之社會生活經驗，本可自行向金融行庫開戶使用，而無
    向他人購買帳戶之必要；況近來詐欺集團利用人頭帳戶施行
    詐騙之情事，業經報章新聞大舉報導，故苟有陌生人不以自
    己名義申請開戶，而向不特定人蒐集、收購他人之金融機構
    帳戶使用，衡情應能懷疑收購帳戶之人目的，在於從事犯罪
    之行為。
３、證人紹建華於本院審理中證稱：大約今年6 月時，在我們中
    華五路社區彩券行樓下，我看到被告將存摺及金錢交給綽號
    「小劉」男子，我問被告為何如此作，被告說他有老婆在大
    陸，要辦理入台需要財務證明，他說「小劉」有能力幫他辦
    理將其大陸老婆入台，該名綽號「小劉」之人，年約40歲，
    略胖，但被告交付帳戶「小劉」之時間是否為6 月，確實月
    份我記不清楚，但確實有此事，被告將金融機構存簿交給「
    小劉」是為了辦理假的財力證明等語（本院97年12月4 日審
    判筆錄第2 至4 頁）。是本件被告交付上開帳戶之存摺、金
    融卡及密碼予「小劉」男子，既希望「小劉」男子為被告辦
    理虛偽不實之財力證明，是被告顯有容任犯罪集團使用其帳
    戶作為犯罪工具；犯罪集團將被告之上開帳戶作為詐騙匯款
    之帳戶使用，亦屬被告可能預見之範圍。
(二)綜上所述，本件事證明確，被告上開犯行應堪認定。
三、按刑法上之幫助犯，係對於犯罪與正犯有共同之認識，而以
    幫助之意思，對於正犯資以助力，而未參與實施犯罪之行為
    者而言；是以，如未參與實施犯罪構成要件之行為，且係出
    於幫助之意思提供助力，即屬幫助犯，而非共同正犯。本件
    不詳姓名年籍之詐欺集團成員，以上開詐術行為向被害人陳
    秀蝶實施詐欺，致被害人陷於錯誤，匯款至被告所提供之上
    開銀行帳戶內，詐欺集團成員所為係犯刑法第339 條第1項
    之詐欺取財罪；然被告單純提供帳戶予該犯罪集團成員使用
    之行為，並不等同於向被害人施以詐欺取財行為，且亦無證
    據證明被告有參與詐欺取財犯行之構成要件行為，本件被告
    所為僅對於該集團遂行詐欺取財犯行資以助力，是核被告所
    為，係犯刑法第339 條第1 項之詐欺取財之幫助犯，應依刑
    法第30條第2 項規定，按正犯之刑減輕之。
四、原審以被告犯罪事證既明，予以論罪科刑，並判處被告有期
    徒刑3 月，如易科罰金以新台幣1,000 元折算1 日，固非無
    見。惟查，本件原判決之犯罪事實引用檢察官聲請簡易判決
    處刑書之記載；然被告交付上開帳戶之動機係為讓其大陸配
    偶來台依親團聚，而將其所有之上開帳戶存摺、提款卡、印
    章等物，交付「小劉」男子作為辦理虛偽不實之財力證明使
    用，已如前述，是原判決事實之認定，尚有未洽。被告上訴
    意旨以其係不知情之情況下遭「小劉」利用而提供帳戶等事
    由據以上訴，指摘原判決不當，雖無理由；然本件被告之犯
    罪情節，已較原審判決所認定為輕，自應由本院予以撤銷改
    判。爰審酌被告任意將金融機關帳戶提供他人詐欺取財使用
    ，紊亂社會正常交易秩序，並使不法之徒藉被告之帳戶，輕
    易取得上揭被害人之匯款金額19,989元，致檢警難以追查緝
    捕，復未與被害人和解，及其犯罪動機係為讓配偶來台團聚
    等一切情狀，爰判處被告如主文所示之刑；另考量被告家庭
    經濟狀況勉持等情（警卷第1 頁），併諭知易科罰金以新台
    幣1,000 元折算1 日之折算標準，以資懲儆。
五、據上論斷，應依刑事訴訟法第455 條之1 第3 項、第369 條
    第1 項前段、第364 條、第299 條第1 項前段，刑法第30條
    、第339 條第1 項、第41條第1 項前段，刑法施行法第1 條
    之1 ，判決如主文。
本案經檢察官乙○○到庭執行職務。
中    華    民    國    97    年    12    月    18    日
                  刑事第五庭  審判長法  官    蘇揚旭
                                    法  官    李殷君
                                    法  官    陳俊宏
以上正本證明與原本無異。
不得上訴。
中    華    民    國    97    年    12    月    18    日
                                    書記官    莊正彬
附錄本案論罪科刑法條：
刑法第339條第1項
意圖為自己或第三人不法之所有，以詐術使人將本人或第三人之
物交付者，處5 年以下有期徒刑、拘役或科或併科1 千元以下罰
金。


司法院資訊處製作；財團法人民間司法改革基金會備份。
